臺灣高等法院臺中分院刑事判決　　　　　　　　　　九十一年度上訴字第九○三號
　　　上　訴　人　臺灣南投地方法院檢察署檢察官
　　　被　　　告　丙○○
　　　指定辯護人　本院公設辯護人　丁○○
　　　被　　　告　甲○○
右上訴人因被告等強盜等案件，不服臺灣南投地方法院九十一年度訴字第四八號中華
民國九十一年四月十六日第一審判決（起訴案號：臺灣南投地方法院檢察署九十年度
偵字第七八○號），提起上訴，本院判決如左：
      主  文
原判決撤銷。
丙○○免訴。
甲○○、乙○○共同傷害人之身體，各處罰金仟元，如易服勞役，以佰元折算壹
日。
      事  實
一、緣丙○○於民國（下同）八十九年十二月三十日下午四時許，在南投縣南投市○○路三二六巷十號，見甲○○與乙○○及案外人謝文宏、王正助四人正在該處打
    麻將，且桌面上有約新台幣（下同）一千餘元之賭金，竟意圖為自己不法之所有
    ，趁甲○○一時不明其意而不備之際，以右手伸向桌面，欲取走甲○○面前桌上
    之賭金，甲○○發現後隨即抓住丙○○之左手，而乙○○、謝文宏及王正助等人
    則趁勢將丙○○制伏，丙○○始無法遂其犯行。甲○○見丙○○已遭其他人制伏
    後，竟夥同乙○○基於共同傷害人身體之犯意聯絡，由乙○○將丙○○壓制在地
    上，而甲○○則以木棍毆打丙○○，致丙○○受有左面頰挫傷（瘀青紅腫）、右
    前胸挫傷（瘀青紅腫）、左側腰瘀痛、右上臂挫傷、右肘及右前臂擦挫傷、右膝
    及右小腿多處擦挫傷等傷害。
二、案經被害人丙○○告訴及甲○○訴由南投縣警察局南投分局報請臺灣南投地方法
    院檢察署檢察官偵查起訴。
      理  由
壹、丙○○免訴部份
一、公訴意旨略以：丙○○於八十九年十二月三十日下午四時許，在南投縣南投市○○路三二六巷十號，見被告甲○○、乙○○與案外人謝文宏、王正助四人正在該
    處打麻將，且桌面上有約新台幣一千餘元之賭金，竟意圖為自己不法之所有，以
    右手持瑞士刀抵住甲○○之腰部，致使甲○○不能抗拒，而欲以左手取走桌面上
    之賭金，甲○○利用丙○○欲取桌面上賭金疏於防備之際，抓住丙○○持刀之右
    手，而乙○○、謝文宏及王正助等人則趁勢將丙○○制伏，丙○○始無法遂其犯
    行。因認丙○○涉犯刑法第三百二十八條第四項之強盜未遂罪嫌。
二、按刑事訴訟法第三百零二條第一款規定，案件曾經判決確定者，應諭知免訴之判
    決，此於實質上一罪或裁判上一罪之案件，其一部事實已經判決確定者，對於構
    成一罪之其他部分，均應予以適用，而刑法上之連續犯，係行為人基於概括犯意
    ，連續數行為而觸犯同一罪名者，而所謂基於概括犯意係指行為人之多次犯罪行
    為，自始均在一個預定犯罪計劃以內，而出於主觀上始終同一犯意之進行，即為
    相當。本件被告丙○○前於八十九年十二月三十日因犯搶奪案，經原審法院於九
    十年九月八日判處有期徒刑十月，經被告上訴本院及最高法院均駁回被告之上訴
    ，該案因而確定（於九十一年四月一日送臺灣臺中地方法院檢察署以九十一年度
    執字第二一八號執行），此有經本院調取臺灣南投地方法院九十年度訴字第一八
    七號、本院九十年度上訴字第一八七○號、最高法院九十一年度台上字第四九五
    號判決書各乙份及臺灣高等法院被告全國前案紀錄表在卷可稽。該案判決係認定
    被告丙○○於八十九年十二月三十日十五時許，前往案外人林金泉（即本件被告
    乙○○之父）所經營位於南投縣南投市○○○路三四○號之機車行，欲向酒醉睡
    坐於辦公桌前之林金泉借貸金錢，待林金泉取出身上僅有之新台幣二千元，並向
    丙○○表示無法借予其使用，詎丙○○竟意圖為自己不法之所有，趁林金泉不注
    意之際，搶奪其手中之二千元，得手後隨即逃逸。而本件被告係於八十九年十二
    月三十日下午四時許，在南投縣南投市○○路三二六巷十號，見甲○○、乙○○
    與案外人謝文宏、王正助四人正在該處打麻將，且桌面上有約一千餘元之賭金，
    竟意圖為自己不法之所有，趁甲○○一時不明其意而不備之際，欲以左手取走甲○○面前桌上之賭金，甲○○發現後隨即抓住丙○○之左手，而乙○○、謝文宏
    及王正助等人則趁勢將丙○○制伏，丙○○始無法遂其犯行。經查，被告前後二
    次搶奪行為均在八十九年十二月三十日下午，時間上僅間隔約近一小時，又被告
    搶奪林金泉之犯罪地點係林金泉所經營位於南投縣南投市○○○路三四○號之機
    車行，經該案原審法院至現場履勘，案發現場係位於南投縣南投市○○路與南崗
    二路轉角處，而本件則為位於南投縣南投市○○路三二六巷十號之林金泉、乙○○等人住所，足見被告丙○○上開二次犯罪地點距離甚為接近。另就本件被告丙○○犯罪手段究係持刀致被害人甲○○不能抗拒而欲取其財物；或係趁甲○○不
    備之際下手搶奪財物乙節，公訴人雖依被害人甲○○、證人王正助、謝文宏及乙○○之證詞（偵查卷第二十九頁反面、第三十三頁反面、第三十八頁反面、第四
    十二頁反面、第六十五頁反面），認被告丙○○係持刀進入甲○○位於南投縣南
    投市○○路三二六巷十號住所後，以左手持瑞士刀抵住甲○○之腰部，致使甲○○不能抗拒，而欲以右手取走桌面上之賭金，嗣遭甲○○等人制伏而強盜未遂云
    云，惟依上開被害人及證人證詞互核觀察，以被告獨自持瑞士刀進入連同被害人
    在內共有四人之房間內揮舞之動作，是否即足致被害人不能抗拒？已有可疑，又
    設若被告持刀抵住甲○○之腰部，致甲○○不能抗拒，衡情被害人當時即失去反
    制能力，又如何能抓住被告丙○○持刀之手而聯合其他人將其制伏在地？在在均
    顯示被告丙○○縱有持扣案瑞士刀進入被害人甲○○等人所在上開住所之行為，
    然並無持刀抵住甲○○使之不能抗拒之情，本件應係丙○○欲趁甲○○不備之際
    動手搶奪其桌上之財物，此亦可由甲○○於偵、審中證稱：「丙○○的刀子尚未
    碰到我的身體」、「：他要在桌上拿錢，我將他手抓住按在地上，因他有拿刀」
    、「我看見丙○○的左手往我腰際伸過來，右手往桌面伸過來，我不知道他要做
    什麼，就把他的手抓住了」、「：是他走到我身旁時，我發現他是將瑞士刀拿在
    右手，我被他嚇到了」等語（偵查卷第五十四頁反面、原審卷第三十三頁、本院
    卷第四十六頁），證人乙○○於審理中證稱：「我看到丙○○持一把瑞士刀走進
    我家並靠近甲○○身旁，甲○○就把他壓制住了」、「他進來時，我發現他手上
    有拿一個紅色刀東西，走到我和甲○○中間，我當時專心打牌沒去注意，不知道
    為什麼，等到甲○○將他壓在地上時，我才發現他有持刀」（原審卷第三十三頁
    、本院卷第四十九頁），證人王正助證稱：「案發當時正在專心打麻將，見丙○○進來，並未注意丙○○手上所持刀子之刀刃部分，有看到刀子之刀柄，丙○○
    係握著刀柄，丙○○一進來就站在乙○○與甲○○之中間，丙○○一進屋是以右
    手持刀，後來才以左手持刀，又丙○○之右手靠近桌面，右手是否有碰到麻將桌
    ，我並未注意，我看見時，是甲○○抓住丙○○的持刀左手，後來乙○○見狀不
    對，我們四人遂合力將丙○○壓在地上，由甲○○將丙○○的刀子搶下，沒有多
    久之後，我們就將丙○○放走了，至於刀子之去向為何，我就不知道了。」等語
    （原審卷第三十九頁反面），證人劉文宏證稱：「當日丙○○進入屋內站於甲○○與乙○○中間之角落位置，他一進屋內，我僅見其右手持一個刀狀物的東西，
    我並未看到刀刃，而僅看到丙○○右手握有一個紅色的刀柄，其形狀類似丙○○
    今日所握之刀子（按係瑞士刀），丙○○進屋後，有做勢要拿甲○○的錢的樣子
    ，但丙○○的手並未碰到桌面，甲○○就抓住丙○○的左手，我們以為丙○○要
    持刀刺向甲○○，我們就衝上去抓住丙○○，在制伏了丙○○之後，甲○○就把
    丙○○的刀子搶起來了，我們在制伏丙○○的過程中，我們是先將丙○○壓到牆
    壁上，後來又將丙○○以側面向下之方式壓住丙○○，刀子搶下之後沒多久，我
    們就放開他了，並於放開他之後，將刀子還給他，他就走了：：」等語（原審卷
    第四十一頁反面），足見上開公訴人所採認甲○○、王正助、謝文宏及乙○○之
    證詞，就案發當日被告丙○○持刀進入案發現場之犯罪情節於本件警、偵訊之初
    有誇大渲染之情，尚難遽憑為被告丙○○即有持刀抵住甲○○致使不能抗拒之情
    。另雖被告丙○○於本院九十一年八月七日審理期日供稱：「：：我有拿刀抵住
    他（指甲○○）的腰部沒錯，只是要嚇嚇他：：」云云（本院卷第六十七頁），
    惟由被告丙○○於本件警、偵訊、原審及本院九十一年六月二十五日第一次調查
    程序中，均矢口否認有何持刀抵住被害人甲○○之犯行乙節以觀，被告丙○○上
    開於本院坦承曾持刀抵住甲○○腰部之供述，則仍應審酌其他補強證據以資審認
    是否確與事實相符，而依上開論述，本件公訴人所採認被害人甲○○、證人王正
    助、謝文宏及乙○○上開指丙○○持刀抵住被害人之證詞既有瑕疵可指，除被告
    丙○○前揭於本院所為供述外，尚無其他積極證據足資證明丙○○確有持扣案瑞
    士刀乙把抵住甲○○致使不能抗拒之行為，另衡諸被告丙○○於偵、審中就隨身
    攜帶扣案瑞士刀之目的或稱在於虛張聲勢、嚇唬被害人；或稱前曾與人結怨為求
    心安、壯膽故帶刀等情，被告丙○○於案發當日應係為求防護自己免於受傷，而
    手持扣案瑞士刀乙把進入案發現場欲趁甲○○不備之際，而取甲○○面前賭桌上
    之財物，堪以認定。再就被告丙○○雖自本件原審九十一年三月十四日調查程序
    改稱案發當日進入犯罪地點看到甲○○等人正在賭錢，因甲○○面前賭桌上之錢
    壓在香煙下面，伊係伸手至桌上要拿香煙，不是要拿錢云云，並於嗣後審理程序
    均以此置辯（原審卷第四十頁反面、第七十頁，本院卷第六十七頁），惟果若被
    告丙○○當日係為取桌上之香煙而非欲取賭桌上之財物，丙○○於本件警、偵訊
    程序之初儘可提出原來伸手至桌前之目的藉以釐清案情，被告又為何遲至原審調
    查程序中始行提出？此已足令人生疑，況被告若當日係在旁觀看甲○○等人賭博
    而欲伸手取香煙吸用，則被告又為何攜帶刀械進入現場？且若如被告所辯持刀係
    為嚇唬甲○○，則嗣經甲○○等人制伏後自可當場解釋係出於誤會，焉有執意互
    控本件強盜及傷害之理？是被告丙○○嗣辯稱案發當日進入南投縣南投市○○路
    三二六巷十號，見甲○○等四人正在該處賭博，遂伸手欲取香煙云云，顯係犯後
    飾卸之詞，諉難採信，被告丙○○於本件應係趁被害人甲○○不及注意之際下手
    欲取其桌上之金錢，另參酌被告於八十九年十二月三十日下午四時許為本件犯行
    前，係先於同日下午三時許至乙○○之父林金泉之機車行搶奪之犯行，足徵本件
    被告丙○○主觀上顯係承上開搶奪他人財物之犯意所為，應無疑義，其所為核係
    犯刑法第三百二十六條第二項第一項之帶兇器搶奪他人動產之未遂罪公訴人認
    被告丙○○係涉犯刑法第三百二十八條第四項之強盜未遂罪嫌云云，容有未洽，
    起訴法條應予變更。綜上，被告丙○○上開二次搶奪犯行，時間密接，手段相同
    ，觸犯構成要件相同之罪名，顯係基於概括犯意為之，上開二次犯行，應已成立
    連續犯，為裁判上一罪，即為前案判決效力所及，依首揭說明，本件依法應諭知
    免訴判決，原審未加詳查，逕為實體判決，尚有未洽，檢察官上訴雖未指摘及此
    ，惟原審既有前揭可議，本院自應將原判決撤銷改判，並依法諭知免訴。
貳、甲○○、乙○○二人傷害部份：
一、訊據被告二人矢口否認有何共同傷害丙○○之犯行，甲○○辯稱：我沒有打他，
    他身上的傷勢如何來，我不清楚。乙○○則辯稱：我沒有毆打他，我們是幾個人
    將他壓在地上而已。甲○○、乙○○並均辯稱：沒有毆打丙○○，丙○○可能有
    撞到才會受傷云云。惟查：被告甲○○及乙○○上開傷害告訴人丙○○之事實，
    除據告訴人於警、偵訊指訴綦詳外，丙○○當日由乙○○壓制在地上，而甲○○
    則以木棍毆打丙○○，致丙○○受有左面頰挫傷（瘀青紅腫）、右前胸挫傷（瘀
    青紅腫）、左側腰瘀痛、右上臂挫傷、右肘及右前臂擦挫傷、右膝及右小腿多處
    擦挫傷等傷害，並有診斷書乙紙附卷可稽。此外，告訴人曾於同日下午六時許，
    至被告甲○○之住處，向甲○○之父林金章表示遭被告毆打，林金章獲悉後，即
    向告訴人表示請其持健保卡先行就醫，待其回來後再行處理等情，業經證人林金
    章於警、偵訊中證述甚詳。雖丙○○、證人王正助嗣分別於審理中證稱丙○○並
    未遭被告甲○○及乙○○二人毆打，丙○○更供陳：我受傷係自己跌倒的，當時
    是氣憤才告訴他們傷害我云云（原審卷第四十頁、第四十四頁，本院卷第四十五
    頁、第六十八頁），惟證人王正助當時既係參與共同制服丙○○之人，其上開此
    部份有利被告甲○○及乙○○二人之證詞，因事涉己身利害關係，是否可信，已
    非無疑。另觀諸被害人丙○○係自本件原審於九十一年三月十四日調查程序始翻
    異前詞證稱並未遭被告甲○○及乙○○二人毆傷乙節，經與上開丙○○被訴強盜
    部份亦係自同日原審調查程序改稱係伸手為取香煙非為搶錢；而當日暨之後之訴
    訟程序，甲○○、乙○○、王正助及謝文宏等四人就丙○○上開被訴強盜部份犯
    行亦均附合丙○○此部份供詞並為明顯有利丙○○證供等各節互核觀察（參原審
    卷第三十九頁反面、第四十一頁反面、第四十三頁反面，本院卷第四十六頁、第
    四十九頁），本件丙○○嗣在審理中改稱未遭被告甲○○及乙○○二人之毆打，
    應係事後私下與被告甲○○及乙○○二人達成和解，而為有利被告甲○○及乙○○二人證詞之表現，此部份所陳即與事實不相符合，尚難憑為被告甲○○及乙○○二人有利之認定。綜上，被告甲○○、乙○○二人上開所辯，顯係犯後飾卸之
    詞，不足採信。本件事證明確，被告甲○○及乙○○二人此部份犯行，均堪認定
    。
二、核被告甲○○、乙○○二人所為，均係犯刑法第二百七十七條第一項之傷害罪。
    被告甲○○、乙○○二人間，有犯意聯絡及行為分擔，皆為共同正犯。乃原審未
    察，遽為被告二人無罪之諭知，顯有未洽，檢察官上訴指摘原判決此部份不當，
    為有理由，應由本院予以撤銷改判，爰審酌被告二人犯罪之動機、手段、所生危
    害及犯後態度等一切情狀，量處如主文第三項所示之刑，並諭知易服勞役之折算
    標準，以資懲儆。
據上論結，應依刑事訴訟法第三百六十九條第一項前段、第三百六十四條、第二百九
十九條第一項前段、第三百條、第三百零二條第一款、刑法第二百七十七條第一項、
第四十二條第二項、第二十八條，罰金罰鍰提高標準條例第一條前段、第二條，判決
如主文。
本案經檢察官戊○○到庭執行職務。
中      華      民      國    九十一    年     八     月    二十一      日
                                   臺灣高等法院臺中分院刑事第二庭
                                         審判長法  官  羅  禮  政
                                               法  官  蔡  聰  明
                                               法  官  陳  欣  安
右正本證明與原本無異。
傷害部份不得上訴，強盜部分檢察官得上訴。
如不服本判決應於收受送達後十日內向本院提出上訴書狀，其未敘述上訴之理由者並
得於提起上訴後十日內向本院補提理由書（均須按他造當事人之人數附繕本）。
                                               書記官  紀  美  鈺
中      華      民      國    九十一     年      八       月   二十六   日
附錄論罪條文：
刑法第二百七十七條
傷害人之身體或健康者，處三年以下有期徒刑，拘役或一千元以下罰金。
犯前項之罪，因而致人於死者，處無期徒或七年以上有期徒刑，致重傷者，處三年以
上、十年以下有期徒刑。
                                                                        Ｆ
